【裁判字號】    90,交聲,67
【裁判日期】    900813
【裁判案由】    違反道路交通管理處罰條例聲明異議
【裁判全文】
臺灣士林地方法院交通事件裁定                      九十年度交聲字第六七號
    原處分機關  臺北巿交通事件裁決所
    受 處分 人  甲○○
    即 異議 人
右列異議人因違反道路交通管理處罰條例案件，對於臺北市交通事件裁決所於九十年
一月十一日所為之處分 (原處分案號：北市裁三字第車裁二二—一Ａ0000000
號)，聲明異議，本院裁定如左：
        主  文
原處分撤銷。
甲○○不罰。
        理  由
一、原處分機關係以：異議人即受處分人甲○○所有之車牌號碼ＤＷ─二七四七號自
    小客車於八十九年九月十六日九時四十五分在台北市○○街經警舉發在設有計費
    器停車位停車不繳費違規，依道路交通管理處罰條例第五十六條第一項第十款裁
    處罰鍰新台幣（下同）六百元。
二、異議人即受處分人甲○○不記得是否於上開時地停車未繳費之事實，惟堅決否認
    有不依規定繳費之事實，辯稱：伊領有殘障證明，只要拿繳費通知單提出銷案即
    可免繳停車費，實因伊並未見任何繳費通知單，致未繳費等語。
三、按法院受理有關交通事件，準用刑事訴訟法之規定，道路交通管理處罰條例第八
    十九條定有明文；而犯罪事實應依證據認定之，無證據不得推定其犯罪事實，刑
    事訴訟法第一百五十四條亦定有明文。又按汽車駕駛人在道路收費停車處所停車
    ，不依規定繳費者，依道路交通管理處罰條例第五十六條第一項第十款規定，應
    處新台幣六百元以上一千二百元以下罰鍰。查行政機關規劃各道路收費停車路段
    時，於道路兩端豎立收費停車路段告示牌，乃公物提供公用之意思表示，屬於行
    政處分，依行政程序法第一百條第二項之規定，於公告時即生送達之效力。至使
    用人依公物之利用關係使用該等公物，因而獲得利益，行政機關本得依行政裁量
    收取使用規費，惟具體使用規費之請求，仍應另行合法送達各該使用人；若收受
    送達而不依規定繳納者，依法得科以行政罰。
三、經查：（一）受處分人上揭車輛確曾於右揭時、地停車之事實，有台北市停車管
    理處查獲違規停車事件檢舉單一紙記載受處分人之車號可稽，又查台北市停車管
    理處或各地方停車主管機關，依停車場法第三十一條規定，訂定差別之停車費率
    ，向公有（含路邊及公有路外公共停車場）收費停車場之使用人收費，其使用關
    係應認係公法上之營造物（即德文之Anstalt）利用關係。又於台北市之計次停
    車停車當時未繳費，由停車場管理員開停車補費通知單逾五日未補繳者，或停車
    逾時由管理員開停車逾時補繳通知單，逾三日未補繳者，即應由管理員填寫「違
    規停車事件檢舉單」，再轉報由停車管理處核對後，掣發違反道路交通管理事件
    通知單，送裁決單位處理（參見台北市公有收費停車場工作規則第二十二條）；
    故其作成掣單舉發違反道路交通管理事件之行政處分，必先符合上揭要件，即公
    有收費停車場管理員停車補費通知單或停車逾時補繳通知單，必已到達相對人始
    生通知之效力，倘該通知單未經合法送達停車場使用人，則雖其逾期未予補繳停
    車費，仍難認停車場使用人係「不依規定繳費」，即不得以其違反道路交通管理
    處罰條例第五十六條第一項第十款之「汽車駕駛人在道路收費停車處所停車，不
    依規定繳費」予以裁罰。（二）台北市及台北縣現行路邊停車收費方法，因限於
    電子停車收費器之未普遍裝設，故絕大多數之路邊停車收費，均須以人工方式，
    由管理員以手抄寫車號及停車時間於停車繳費通知單後，將該張停車繳費通知單
    夾於汽車之雨刷上（按台北市公有收費停車場工作規則第二十二條第一項，僅規
    定路邊計次收費，收費後填寫收費三聯單，將收據交停車駕駛人，證明聯夾在該
    車擋風玻璃上之雨刷下，並未規定停車補費通知單或停車逾時補繳通知單得夾置
    該車擋風玻璃上之雨刷下即完成送達），而使停車之駕駛人得以知悉其應繳若干
    之停車費，此種通知人民繳納停車費之方式，就行政機關而言固極為便利，惟該
    停車場管理員既未曾將上揭通知單交付或告知駕駛人，即無法認定該繳費通知單
    已生送達之效力（繳費通知單夾於汽車之雨刷上，而斯時汽車又停放於路邊，實
    無法於訴訟上可以確定當車主回到其停車處所時，其一定可以看到該張繳費單，
    蓋該張繳費單有可能因為風雨而遭吹落，更有甚者亦有可能為他人惡作劇所取走
    ，此時停車之車主即不會看到該張繳費通知單，當然於有此者種情況發生時，在
    「道德上」吾人固可要求汽車駕駛人應前往路邊之停車收費管理崗亭向管理員詢
    問其停車之處所適才有無管理員開立過繳費通知單，惟衡諸法律面及現實面探究
    此一問題，實均誠屬困難，先就法律層面而言，並無任何法律要求人民遇有上述
    情況應為如上述高道德標準之處置，另就現實層面而言，汽車駕駛人如何去正確
    找到管理其停車位置之崗亭，縱其能發現正確之崗亭，以現行路邊巡場管理員人
    數之眾多及多數時間均在路邊巡場開單，且每位巡場員每日開單之路段均不同，
    又何能苛責駕駛人去找到開單之管理員？當然原處分機關會謂如按照此一推論，
    豈不每位駕駛人均可執未收到繳費通知單為抗辯而拒繳停車費，惟如前所述，當
    夾於汽車雨刷上之繳費通知單有可能因為風雨吹落或為他人惡作劇取走致無法送
    達到駕駛人之訴訟上合理懷疑無法排除以前，又無任何積極證據可以證明當駕駛
    人回到停車位時，該張繳費單一定還在汽車之雨刷上，本院自不能遽認該張繳費
    通知單確已由駕駛人親自收受。（三）復查本件受處分人經舉發之未依規定繳費
    之保安街公有收費停車場，係人工計時收費之路段並未設立計時器，有臺北市停
    車管理處九十年五月十四日北市停四字第九０六一八八五八００號函在卷可稽，
    原處分機關以受處分人係於設有計費器停車位停車不繳費，其認定事實即有違誤
    。再者，本件停車場管理處及管理員既未能證明已將停車繳費通知單送達駕駛人
    或汽車所有人，自難認受處分人係未依規定繳費，即受處分人未收受繳費或補費
    通知之送達或告知，縱其未於停車後五日繳費，仍應認與前揭道路交通管理處罰
    條例第五十六條第一項之處罰要件尚有不符，是原處分機關乃以受處分人有違反
    前揭道路交通管理處罰條例第五十六條第一項第十款規定之行為，裁處受處分人
    罰鍰新台幣六百元，即與上揭行政裁罰之要件不符，自應由台北市停車管理處依
    上揭受處分人停車之事實，重行掣發繳費通知單送達受處分人，以憑繳費。
三、綜上所述，原處分機關所認定受處分人有前開違反道路交通管理處罰條例之違規
    事實，於訴訟上並未有任何積極證據，足資證明受處分人於其停車位置，已受領
    該管理員送達之繳費通知單，既無積極證據足以證明受處分人已接獲該停車繳費
    通知單而猶有不依規定於期限內繳費之違規行為，受處分人辯稱其並未見到繳費
    通知單，故未繳費乙節，依前揭說明，及訴訟上之待證事實「倘有懷疑，則從被
    告之利益作解釋」（in dubi opro reo）之證據法則，應作成對受處分人有利之
    認定，而應予採信，此外復查無其他積極證據足以證明受處分人有原處分機關所
    認定之前開違規行為，自應作對受處分人有利之認定，原處分機關不察，遽對受
    處分人為前開裁決，即難認為允當，應認受處分人之異議為有理由，自應由本院
    將原處分撤銷，改諭知受處分人不罰，以資適法。
四、據上論斷，應依道路交通案件處理辦法第二十條前段，裁定如主文。
中      華      民      國    九十      年      八      月     十三     日
                              臺灣士林地方法院交通法庭
                                      法  官  杜  惠  錦
右正本證明與原本無異。
如不服本裁定應於送達後五日內向本院提出抗告狀。
              書記官  廖  學  應
中      華      民      國    九十      年      八      月     十七     日


司法院資訊處製作；財團法人民間司法改革基金會備份。
